【裁判字號】    99,上訴,734
【裁判日期】    990301
【裁判案由】    毒品危害防制條例
【裁判全文】
臺灣高等法院刑事判決                 99年度上訴字第734號
上  訴  人
即  被  告  甲○○
                （現因另案於臺灣臺北監獄臺北分監執行中）
上列上訴人即被告因毒品危害防制條例案件，不服臺灣板橋地方
法院98年度訴字第4202號，中華民國99年12月31日第一審判決（
起訴案號：臺灣板橋地方法院檢察署98年度毒偵字第7756號），
提起上訴，本院判決如下：
    主  文
上訴駁回。
    理  由
一、按不服地方法院之第一審判決而上訴者，應向管轄第二審之
    高等法院為之。上訴書狀應敘述具體理由。上訴書狀未敘述
    上訴理由者，應於上訴期間屆滿後20日內補提理由書於原審
    法院，逾期未補提者，原審法院應定期間先命補正。第二審
    法院認為上訴書狀未敘述理由或上訴有第362 條前段之情形
    者，應以判決駁回之。但其情形可以補正而未經原審法院命
    其補正者，審判長應定期間先命補正。刑事訴訟法第361 條
    、第367 條，分別定有明文。所謂不服第一審判決之具體理
    由，必係依據卷內既有訴訟資料或提出新事證，指摘或表明
    第一審判決有何採證認事、用法或量刑等足以影響判決本旨
    之不當或違法，而構成應予撤銷之具體事由，始克當之（例
    如：依憑證據法則具體指出所採證據何以不具證據能力，或
    依憑卷證資料，明確指出所為證據證明力之判斷如何違背經
    驗、論理法則）；倘僅泛言原判決認定事實錯誤、違背法令
    、量刑失之過重或輕縱，而未依上揭意旨指出具體事由，或
    形式上雖已指出具體事由，然該事由縱使屬實，亦不足以認
    為原判決有何不當或違法者（例如：對不具有調查必要性之
    證據，法院未依聲請調查亦未說明理由，或援用證據不當，
    但除去該證據仍應為同一事實之認定），皆難謂係具體理由
    ，俾與第二審上訴制度旨在請求第二審法院撤銷、變更第一
    審不當或違法之判決，以實現個案救濟之立法目的相契合，
    並節制濫行上訴（最高法院97年度臺上字第892 號判決參照
    ）。是以上訴人之上訴書狀或補提之上訴理由書，雖有敘述
    上訴理由，惟並未具體敘述第一審判決有上述違法、不當情
    形，即與未敘述具體理由無異，其所為上訴，即不符合上訴
    之法定要件。
二、本件上訴人即被告甲○○不服原判決，提起上訴，上訴書理
    由略以：其雖有原審判決所認定之施用第一級毒品與施用第
    二級毒品之犯行；然其僅因在社會上意志薄弱，無法抵抗毒
    品誘惑，一時無法戒斷，其目前已在監執行，並無繼續施用
    之傾向，且其知悉毒品僅會戕害一己之身心健康，屬於自殘
    行為，對於他人並無何直接侵害，其雖因沾惹毒品無法自拔
    ，但從不敢漠視法令禁制。為此請求法官能給予被告自新向
    上之機會，從輕給予公平合理之判決云云。
三、經查原判決係認定：被告甲○○前因施用毒品案件，經該院
    以88年度毒聲字第5062號裁定將其送往勒戒處所觀察、勒戒
    後，認有繼續施用毒品之傾向，再經該院以88年度毒聲字第
    5427號裁定令入戒治處所施以強制戒治，嗣甲○○因強制戒
    治成效經評定為合格，無繼續戒治之必要，經該院裁定停止
    戒治，所餘戒治期間付保護管束，惟其於保護管束期間內，
    因違反保護管束應遵守事項情節重大，經該院再以89年度毒
    聲字第2425號裁定撤銷停止戒治，令入戒治處所施以強制戒
    治，而於民國90年2 月7 日執行完畢，並由臺灣板橋地方法
    院檢察署檢察官以以90年度戒毒偵字第177 號為不起訴處分
    確定。甲○○於上開強制戒治執行完畢後5 年內，復有施用
    第一級毒品之行為，經本院以95年度上訴字第1598號判處有
    期徒刑1 年2 月確定；甲○○另因違反槍砲彈藥刀械管制條
    例案件，經該院以95年度訴字第528 號判處有期徒刑1 年確
    定；上開2 項有期徒刑經法院裁定減刑並定其應執行有期徒
    刑1 年確定；甲○○再因施用第一級毒品案件，經該院以95
    年度訴字第29 15 號判處有期徒刑1 年確定，嗣經該院裁定
    減刑為有期徒刑6 月確定，並與前述減刑後應執行之有期徒
    刑1 年接續執行，而於97年2 月27日縮刑期滿執行完畢。詎
    甲○○仍不知悔改，明知海洛因及甲基安非他命分別為毒品
    危害防制條例第2 條第2 項第1 款、第2 款所規定之第一級
    毒品及第二級毒品，竟基於施用第一級毒品海洛因之犯意，
    於98年8 月18日上午5 、6 時許，在其位於臺北縣中和市○
    ○街173 號居處內，以將海洛因粉末摻入香煙內點火吸食之
    方式，施用第一級毒品海洛因；繼之另基於施用第二級毒品
    甲基安非他命之犯意，亦在上址，以將甲基安非他命置於玻
    璃球吸食器內加熱燒烤吸食其煙霧之方式，施用第二級毒品
    甲基安非他命（該玻璃球吸食器業經丟棄而滅失）；嗣於98
    年8 月18日下午3 時許，在臺北縣中和市○○路88號前為警
    查獲，經警採集其尿液送檢驗後，發現呈毒品陽性反應，始
    偵得上情。而被告甲○○迭於偵查中及該院審理時均坦白承
    認；且被告本件為警查獲後所採集之尿液，經送請臺灣檢驗
    科技股份有限公司以酵素免疫分析法初步檢驗、氣相層析質
    譜儀法確認檢驗之檢驗結果，確呈海洛因代謝物嗎啡、可待
    因及甲基安非他命陽性反應，有該檢驗機構出具之濫用藥物
    檢驗報告1 紙附卷可稽，足認被告上開自白，核與事實相符
    。因而認定被告施用海洛因之行為，係犯毒品危害防制條例
    第10條第1 項之施用第一級毒品罪，其施用甲基安非他命之
    行為，係犯毒品危害防制條例第10條第2 項之施用第二級毒
    品罪；其施用前後持有第一級毒品海洛因、第二級毒品甲基
    安非他命之低度行為，應為其施用之高度行為所吸收，均不
    另論罪。被告所犯上開二罪，犯意各別，罪名互異，應予分
    論併罰。又被告於受有期徒刑之執行完畢後，5 年內故意再
    犯本件有期徒刑以上之罪，為累犯，應依刑法第47條第1 項
    規定加重其刑。並審酌被告前已因施用毒品而受不起訴處分
    之寬典，並經法院論罪科刑執行完畢，猶不知悔誤而再犯
    本件之罪，顯見其自制力薄弱，惟其施用毒品僅屬自殘行為
    ，對於他人之法益尚無直接之侵害，及其犯後坦承犯行，態
    度尚稱良好等一切情狀，就施用第一級毒品部分量處有期徒
    刑十月，施用第二級毒品部分量處有期徒刑六月，並定其應
    執行之刑為有期徒刑一年二月。本院經核原審已詳敘認定事
    實所憑證據、認定理由及量刑依據。從形式上觀察，原判決
    並無認定事實錯誤、量刑瑕疵或違背法令之情形。被告上揭
    上訴理由，並未具體指述原審有何認事用法之違誤。而原審
    於量刑時就認定被告犯罪之理由及過程詳為審酌並敘明理由
    在案，核無認事用法之違誤，或量刑刑度有何違法或不當情
    事。綜上，被告上訴意旨指陳其已知錯能改，原審量刑過重
    云云，並未具體指摘原審判決關於認定事實、適用法律及量
    刑等事項，究竟有何違法或不當之具體情形。又刑事審判旨
    在實現刑罰權之分配的正義，故法院對有罪被告之科刑，應
    符合罪刑相當之原則，使輕重得宜，罰當其罪，以契合社會
    之法律感情，此所以刑法第57條明定科刑時應審酌一切情狀
    ，尤應注意該條所列10款事項以為科刑輕重之標準，俾使法
    院就個案之量刑，能斟酌至當。而「量刑輕重係屬事實審法
    院得依職權自由裁量之事項，苟已斟酌刑法第57條各款所列
    情狀而未逾越法定刑度，不得遽指為違法」（最高法院72年
    度臺上字第6696號判例參照）。
四、綜上，依上開說明，本件被告上訴顯無具體理由而不合法定
    程式應予駁回，並不經言詞辯論為之。
五、據上論斷，依刑事訴訟法第367 條前段、第372 條，判決如
    主文。
中    華    民    國    99    年    3     月    1    日
                  刑事第九庭審判長法  官  陳貽男
                                  法  官  楊炳禎
                                  法  官  周盈文
以上正本證明與原本無異。
施用第一級毒品部分如不服本判決，應於收受送達後10日內向本
院提出上訴書狀，其未敘述上訴之理由者並得於提起上訴後10日
內向本院補提理由書（均須按他造當事人之人數附繕本）「切勿
逕送上級法院」。
其餘部分不得上訴。
                                  書記官  張郁琳
中    華    民    國    99    年    3     月    1     日

司法院資訊處製作；財團法人民間司法改革基金會備份。
